臺灣臺東地方法院刑事判決　　　　　　　100年度易字第102號
公　訴　人　臺灣臺東地方法院檢察署檢察官
被　　　告　蔡水習
上列被告因違反毒品危害防制條例案件，經檢察官提起公訴（10
0年度偵字第398號），本院判決如下：
    主  文
蔡水習持有第三級毒品純質淨重二十公克以上，處有期徒刑陸月
，如易科罰金，以新臺幣壹仟元折算壹日。扣案之第三級毒品愷
他命（驗餘淨重貳佰壹拾點肆玖公克，驗餘純質淨重二佰零捌點
捌伍壹公克）及外包裝袋壹只均沒收。
    事  實
一、蔡水習明知愷他命（Ketamine）係毒品危害防制條例第2條
    第2項第3款所規定之第三級毒品，未經許可不得持有，於民
    國98年10月、11月間，受雇於綽號「小黑」之成年男子（由
    檢察官另案偵查中），並承租嘉義市○區○○街47號做為收
    貨之地址後，「小黑」即指示真實身分不詳之成年人，於98
    年11月底或12月初之某日，持第三級毒品愷他命1包（含袋
    毛重215.94公克，純度99%，純質淨重約208.53公克），丟
    擲在前開租屋處鐵門間隙，「小黑」再撥打0000000000號電
    話聯絡蔡水習，由蔡水習將上揭毒品取回並保管之。嗣蔡水
    習於98年12月8日至10日，自大陸地區廣州市將愷他命（毛
    重合計10,056公克，純度96%，純質淨重9570.31公克）透過
    不知情之快遞公司運輸入境（蔡水習運輸第三級毒品部分，
    業經判處有期徒刑7年確定），為內政部警政署航空警察局
    查獲，並偽裝為送貨人員而查獲蔡水習，並在前開租屋處實
    施搜索，查獲其所持有之上揭愷他命1包。
二、案經臺灣桃園地方法院檢察署檢察官檢舉分案後呈請臺灣高
    等法院檢察署檢察長核轉臺灣臺東地方法院檢察署檢察官偵
    查起訴，並經本院改依簡式程序審理。
    理  由
一、本件被告蔡水習所犯係死刑、無期徒刑或最輕本刑為3年以
    上有期徒刑或高等法院管轄第一審案件以外之罪，其於準備
    程序進行中，先就被訴事實為有罪之陳述，經本院告知簡式
    審判程序之旨，並聽取檢察官及被告之意見後，經合議庭裁
    定由受命法官獨任進行簡式審判程序，是依刑事訴訟法第27
    3條之2規定，本件之證據調查，不受同法第159條第1項、第
    161條之2、第161條之3、第163條之1及第164條至第170條規
    定之限制，合先敘明。
二、上揭犯罪事實，業據被告於警詢時、偵查中、本院行準備程
    序及審理時坦承不諱，復有臺灣桃園地方法院檢察署98年度
    偵字第28380號卷所附內政部警政署航空警察局初步鑑驗報
    告單、自願受搜索同意書、內政部警政署航空警察局搜索扣
    押筆錄、扣押物品目錄表、貨品派送單、遠傳易付卡客戶資
    料卡、志成貨運名片、現場照片、內政部警政署航空警察局
    扣押物品清單、內政部警政署刑事警察局鑑定書各1份；臺
    灣桃園地方法院99年度訴字第139號卷所附扣押物品清單1份
    在卷可稽，足認被告自白內容與事實相符，可以採信。本案
    事證明確，被告犯行堪予認定，應依法論科。
三、論罪科刑：
(一)查愷他命係毒品危害防制條例第2條第2項第3款所稱之第三
    級毒品，持有純質淨重20公克以上即屬非法，是被告持有純
    質淨重208.53公克之愷他命，已達20公克以上，核被告所為
    ，係犯毒品危害防制條例第11條第5項之持有第三級毒品純
    質淨重20公克以上罪。
(二)爰審酌被告明知愷他命為法所禁止持有之毒品，不但戕害國
    民身體健康、危害社會安全，對社會秩序亦有不良影響，且
    易滋生其他犯罪，竟仍取得第三級毒品愷他命後而持有，且
    其持有毒品之數量非微，其行為誠屬不該，惟念其犯後坦承
    犯行，堪認尚有悔意，並考量其生活狀況及國小畢業之智識
    程度等一切情狀，量處如主文所示之刑，並諭知易科罰金折
    算標準，以資懲戒。
(三)末按毒品危害防制條例第18條第1項前段所定應予沒收銷燬
    之毒品，以經查獲之第一、二級毒品為限，而毒品依其成癮
    性、濫用性及對社會危害性，共分為四級，上開條例並就製
    造、運輸、販賣、意圖販賣而持有、以非法方法使人施用、
    引誘他人施用及轉讓不同等級之毒品等行為，分別定其處罰
    ，至施用或持有第三、四級毒品，因其可罰性較低，除持有
    第三、四級毒品純質淨重20公克以上者，依98年5月20日修
    正公佈施行之毒品危害防制條例第11條第5項、第6項之規定
    應處以刑責以外，其餘情形未設處罰之規定。然鑑於第三、
    四級毒品均係管制藥品，特於同條例第11條之1明定無正當
    理由，不得擅自持有，另同條例第18條第1項後段則規定查
    獲之第三、四級毒品，無正當理由而擅自持有者，沒入銷燬
    之。從而，依同條例第18條第1項後段應沒入銷燬之毒品，
    專指查獲施用或持有之第三、四級毒品未達純質淨重20公克
    者而言；倘係查獲製造、運輸、販賣、意圖販賣而持有、以
    非法方法使人施用、引誘他人施用、轉讓第三、四級毒品或
    持有純質淨重20公克以上第三、四級毒品，既屬同條例相關
    法條明文規定處罰之犯罪行為，即非該條項應依行政程序沒
    入銷燬之範圍。又同條例第19條第1項所定「供犯罪所用或
    因犯罪所得之物」，係指犯第4條至第9條、第12條、第13條
    或第14條第1項、第2項之罪所用或所得之物，不包括毒品本
    身在內，尚不得援引為沒收第三、四級毒品之依據。再同條
    例對於查獲之製造、運輸、販賣、意圖販賣而持有、以非法
    方法使人施用、引誘他人施用、轉讓第三、四級毒品及持有
    純質淨重20公克以上第三、四級毒品之沒收，並無特別規定
    ，如其行為已構成犯罪，則該毒品即屬不受法律保護之違禁
    物，應回歸刑法之適用，依刑法第38條第1項第1款之規定宣
    告沒收（參見最高法院96年台上字第727號判決意旨）。是
    本件扣案之愷他命（淨重210.64公克，純質淨重208.53公克
    ），屬第三級毒品，除於鑑驗時所耗損之淨重0.15公克部分
    因已滅失不再諭知沒收外，揆諸上開說明，驗餘部分（驗餘
    淨重210.49公克，驗餘純質淨重208.3851公克）既屬違禁物
    ，自應依刑法第38條第1項第1款規定，不問屬於犯人與否，
    宣告沒收之。而原盛裝前開第三級毒品愷他命之外包裝袋1
    只，以現今所採行之鑑驗方式，外包裝袋仍會殘留微量毒品
    ，而無法將之完全析離，是應一併依刑法第38條第1項第1款
    之規定，併予沒收。
據上論斷，應依刑事訴訟法第273條之1第1項、第299條第1項前
段，毒品危害防制條例第11條第5項，刑法第11條前段、第41條
第1項前段、第38條第1項第1款，判決如主文。
本案經檢察官林漢強到庭執行職務。
中    華    民    國    100    年    4    月    29    日
                  刑事第一庭  法  官  楊峻宇
以上正本證明與原本無異。
如不服本判決應於收受送達後10日內向本院提出上訴書狀，並應
敘述具體理由；其未敘述上訴理由者，應於上訴期間屆滿後20日
內向本院補提理由書（均須按他造當事人之人數附繕本）。「切
勿逕送上級法院」。告訴人或被害人對於本判決如有不服，請書
具不服之理由狀，請求檢察官上訴者，其上訴期間之計算係以檢
察官收受判決正本之日期為準。
                              書記官  黃健豪
中    華    民    國   100    年    4     月    29    日
附錄論罪科刑法條：
毒品危害防制條例第11條
持有第一級毒品者，處 3 年以下有期徒刑、拘役或新臺幣 5 萬
元以下罰金。
持有第二級毒品者，處 2 年以下有期徒刑、拘役或新臺幣 3 萬
元以下罰金。
持有第一級毒品純質淨重十公克以上者，處 1 年以上 7 年以下
有期徒刑，得併科新臺幣 1 百萬元以下罰金。
持有第二級毒品純質淨重二十公克以上者，處 6 月以上 5 年以
下有期徒刑，得併科新臺幣 70 萬元以下罰金。
持有第三級毒品純質淨重二十公克以上者，處 3 年以下有期徒
刑，得併科新臺幣 30 萬元以下罰金。
持有第四級毒品純質淨重二十公克以上者，處 1 年以下有期徒
刑，得併科新臺幣 10 萬元以下罰金。
持有專供製造或施用第一級、第二級毒品之器具者，處 1 年以
下有期徒刑、拘役或新臺幣 1 萬元以下罰金。